臺灣士林地方法院民事判決　　　　　　　93年度訴字第739 號
原　　　告　己○○
訴訟代理人　鄭文婷律師
　　　　　　黃偉雄
參　加　人　永慶房屋仲介股份有限公司
法定代理人　丙○○
訴訟代理人　戊○○
　　　　　　丁○○
參　加　人　甲○○
被　　　告　乙○○
訴訟代理人　李後政律師
複　代理人　葉建廷律師
上列當事人間給付違約金等事件，本院於中華民國94年5 月24日
言詞辯論終結，判決如下：
    主  文
原告之訴及假執行之聲請均駁回。
訴訟費用由原告負擔。
    事實及理由
甲、程序方面：
一、按「當事人得於訴訟繫屬中，將訴訟告知於因自己敗訴而有
    法律上利害關係之第3 人。」民事訴訟法第65條第1 項有明
    文規定。受告知人如表示參加訴訟，應依關於參加訴訟之規
    定發生效力。查被告於本件訴訟繫屬中之民國93年7 月23日
    ，以第3 人永慶房屋仲介股份有限公司（下稱永慶公司）及
    甲○○為兩造買賣契約之仲介人，因原告對被告提起本件給
    付違約金之訴訟結果恐會受影響，而有法律上之利害關係為
    由，聲請本院向永慶公司及甲○○為訴訟之告知，該2 人於
    受告知後，為輔助原告起見，已於93年8 月4 日具狀聲請參
    加訴訟，揆諸前開法條規定及說明，自應予准許。
二、次按「訴狀送達後，原告不得將原訴變更或追加他訴，但有
    下列情形之一者，不在此限：二請求之基礎事實同一者；三
    擴張或減縮應受判決事項之聲明者。」，民事訴訟法第255
    條第1 項第2 款、第3 款分別定有明文。查本件原告起訴時
    雖未主張民法第247 條作為請求權基礎，嗣於93年11月11日
    以書狀表示將請求權基礎增列民法第247 條，並以預備之訴
    之方式提起，以及原先位、備位之訴聲明均請求被告應給付
    新台幣（下同）4,375,834 元及自起訴狀繕本送達翌日起至
    清償日止，按週年利率百分5 計算之利息（下稱法定遲延利
    息），嗣於94年5 月24言詞辯論期日當庭表示將先位、備位
    之訴聲明均變更為請求被告給付2,639,021 元及法定遲延利
    息。本院認原告追加預備之訴，與原訴之主張均是基於同一
    買賣事實，以及變更請求之數額，屬於減縮應受判決事項之
    聲明，揆諸前開法條規定，均應予准許。
乙、實體方面：
一、原告起訴主張：
  (一)先位之訴：
  (1)原告於92年9 月30日透過永慶公司天母西路直營店之仲介，
    向被告購買所有坐落台北市○○區○○段三小段第57地號土
    地（應有部分為25000 分之728）， 及其上門牌號碼天母西
    路101 巷3 號房屋（含專有部分即同小段30626 建號全部、
    共用部分30647 建號，應有部分為1000分之28）（下稱合稱
    系爭房地），並有簽立買賣契約書（下稱系爭買賣契約書）
    ，原告已依約給付簽約金950,000 元，其中200,000 元直接
    交予被告，另750,000 元繳入兩造約定之交通銀行價金履約
    保證專戶內。依系爭買賣契約書第5 條之約定，原告應於92
    年10月16日給付備證用印款950,000 元，被告則應備齊證件
    用印，原告依約將950,000 元繳入交通銀行價金履約保證專
    戶內，合計原告已付買賣價金為1,900,000 元，惟被告則遲
    未能備齊證件用印，經原告於92年11月12日以存證信函通知
    被告限期履約，被告仍置之不理。原告遂於93年4 月6 日再
    以存證信函通知解除系爭買賣契約。被告雖已返還1,900,00
    0 元之價金，惟依系爭買賣契約書第13條第3 款約定：「乙
    方（即被告）若有遲延給付之情形，如遲延交付證件、交屋
    、清償貸款、繳納稅費等，應賠償甲方（即原告）自應給付
    之日起，按買賣總價款每日千分之零點5 計算之違約金至乙
    方完全給付時為止。如乙方毀約不賣或給付不能或不為給付
    或有其他違約情事時，甲方除得解除本契約外，乙方應於甲
    方通知解約日起3 日內，立即將所收款項如數返還甲方，並
    於解約日起10日內另交付原所收款項之1 倍金額予甲方，以
    為違約損害賠償。」，因此原告尚得請求被告賠償原所收款
    項1 倍金額即1,900,000 元之違約金，以及被告收受解約之
    存證信函之日（即93年4 月7 日）起10日內，被告未賠償前
    開違約金，自93年4 月18日起應負遲延責任，以年息百分之
    5 計算，計算至94年5 月24日止，應給付原告之利息損失10
    2,921 元；；又原告為支付系爭買賣價金，由配偶即訴外人
    廖朝聖出面向台灣土地銀行辦理貸款，迄今共支付利息88,7
    00元，之後仍須繼續給付利息至99年10月7 日，須給付利息
    為367,4000元，是被告應賠償原告貸款利息之損害共計456,
    100 元；原告因被告違約而委請律師提起本件訴訟，支出律
    師費60,000元，預估至少進行3 審，總計將支付律師費用18
    0,000 元。合計被告應給付原告債務不履行之損害為2,639,
    021 元。
  (2)關於被告辯稱系爭買賣契約不包括台北市○○區○○段3 小
    段30646 建號（下稱30646 建號）之應有部分25分之1 ，以
    及系爭買賣倘30646 建號不一併移轉者，系爭買賣即是以不
    能給付為標的之契約，應屬無效等語，純係被告違約所為之
    搪塞藉口而已。因依系爭買賣契約書第2 條已載明增建或占
    用部分包括地下室，其中30646 建號即是指地下室部分，且
    原告在訂約前，曾透過參加人永慶公司天母店之員工帶看屋
    況時，該員工及被告本人當場亦明確表示，係連同地下室一
    併出售，可見被告於訂約當時之真意應是如知悉有30646 建
    號應有部分之所有權時，亦同意系爭30646 建號應有部分所
    有權出售予原告，而非僅出售該部分之使用權，否則被告於
    92年10月14日親筆書立之信函內便應提及僅出售使用權，而
    非表示悔憾，並希望原告能於92年10月16日與之在永慶公司
    洽談解約細節，被告辯稱系爭買賣契約不包括30646 建號應
    有部分，自不可採。
  (3)縱認系爭買賣之標的不包括30646 建號應有部分25分之1 ，
    然依台北市士林地政事務所93年9 月22日以北市士地一字第
    09331543 000號函覆之內容：「‧‧經查崇仰段3 小段57地
    號土地係屬旨揭30646 建號、30626 建號及30647 建號建物
    之建築基地，而30646 建號建物係以專有部分辦竣登記，參
    酌上開內政部函示得單獨搭配其應對之57地號土地持分，惟
    57地號土地持分不得約定為零或其所有全部‧‧」，可知
    30646 建號建物以專有部分辦竣登記，故得單獨移轉，僅須
    於移轉時注意搭配其應對之57地號土地應有部分不得約定為
    零或其所有全部而已，並非謂30646 建號建物應有部分必須
    隨同系爭房地一併移轉，故兩造僅需在辦理移轉登記時，由
    原告保留57 地 號土地應有部分之一小部分（只要不是零即
    可）予被告即無違前開函示之意旨，被告僅需退補其保留之
    土地持分價值予原告即可，惟被告自始至終係要求原告應連
    同30646 建號應有部分另行簽定買賣契約，更要求原告給付
    超高額的價金，其意圖明顯是在違約而非履約。又倘若3064
    6 建號與30626 建號部分具有使用上之依存性，又同屬被告
    所有，則依民法第68條第1 項前段規定：「非主物之成分，
    常助主物之效用，而同屬於一人者，為從物。」，故兩造於
    約定買賣30626 建物時，買賣契約之效力便應及於從物，如
    此一來被告更有義務連同從物一併辦理移轉登記予原告。因
    此系爭買賣契約並非以不能為契約標的而使契約歸於無效。
  (4)聲明：
  一被告應給付原告違約金2,639,021元及法定遲延利息。
  二願供擔保請准宣告假執行。
  (二)備位之訴：
  (1)倘系爭買賣契約確有如被告所指以不能為標的之情形，亦應
    可歸責於被告，蓋被告擁有系爭房地所有權已近15年，焉有
    可能不知擁有地下室即30646 建號應有部分25分之1 之所有
    權，且未於訂約時將前開所有權狀交予永慶公司。被告明知
    此一交易重要事項，竟未告知原告，顯見被告於訂約時已知
    或可得而知系爭買賣契約會因如此而無效，而原告因信賴原
    告所為之表示，非因過失而信契約為有效，而與被告簽訂系
    爭買賣契約，導致原告受有損害，依民法第247 條規定，被
    告自應賠償原告所受損害及所失利益。如系爭買賣契約為有
    效，原告自依系爭賣賣契約約定請求被告給付原所收款項之
    1 倍金額即1,900,000 元作為違約之損害賠償，以及被告收
    受解約之存證信函之日（即93年4 月7 日）起10日內，被告
    未賠償前開違約金，自93年4 月18日起應負遲延責任，以年
    息百分之5 計算，計算至94年5 月24日止，應給付原告違約
    金之利息損失102,921 元；又原告為支付系爭買賣價金，由
    配偶廖朝聖出面向台灣土地銀行辦理貸款，迄今共支付利息
    88,700元，之後仍須繼續給付利息至99年10月7 日，須給付
    利息為367,4000元，是被告應賠償原告貸款利息之損失共計
    456,100 元；原告因系爭買賣契約無效而委請律師提起本件
    訴訟，支出律師費60,000元，預估至少進行3 審，總計將支
    付律師費用180,000 元。合計被告因系爭買賣契約無效，應
    賠償原告之金額為2,639,021元。
  (2)聲明：
  一被告應給付原告損害2,639,021元及法定遲延利息。
  二願供擔保請准宣告假執行。
二、被告則以：
  (一)被告於92年9 月20日委請參加人即永慶公司天母西路直營店
    經紀人甲○○，銷售被告所有之系爭房地，依甲○○所製作
    經兩造簽署並視為買賣契約一部分之不動產說明書中之產權
    調查表及永慶公司售屋資料表僅載明：主建物坪數28.02 坪
    、附屬建物坪數2.76坪（即30626 建號）、共同使用坪數1.
    09坪（即30647 建號），共31.87 坪。至於地下室部分即30
    646 建號應有部分25分之1 ，則未列入系爭買賣契約之範圍
    。因此系爭買賣契約之標的自不包括30646 建號被告應有部
    分25分之1 ，不容原告捨契約文字而任意曲解當時締約之真
    意。況參加人甲○○於93年10月19日本院審理時，亦明確自
    認系爭買賣契約標的不包括30646 建號（見同日筆錄第4頁
    倒數第4 行以下至第5 頁第1 行），雖參加人甲○○之後改
    稱30646 建號之應有部分亦包括在系爭買賣之範圍內，僅系
    爭契約書並未記載云云，因參加人不能證明前開自認與事實
    不符，自不發生訴訟法上撤銷自認之效果。
  (二)按公寓大廈管理條例第4 條第2 項規定，專有部分不得與其
    所屬建築物共用部分之應有部分及其基地所有權分離而為移
    轉。次按，前開台北士林地政事務函覆之內容亦明白表示專
    有部分之30646 建號之應有部分，若單獨搭配其對應之57地
    號土地應有部分轉讓，第57地號土地應有部分不得約定為零
    或其所有全部；亦即屬於專有部分之30626 建號，在單獨搭
    配其對應之第57地號土地應有部分轉讓時，57地號土地應有
    部分亦不得約定為零或其所有全部。查系爭買賣契約標的之
    土地部分即57地號，為被告名下之所有土地應有部分，系爭
    買賣契約之結果，將使30646 號建號單獨移轉時，其對應之
    第57地號土地應有部分約定為零之情形發生；同樣亦使3062
    6 建號為移轉時，其對應之57地號土地應有部分約定為被告
    所有土地全部之情形發生。因此，系爭買賣契約顯已違反公
    寓大廈管理條例第4 條第2 項及前揭函示中提及之內政部85
    年2 月5 日台內地字第8578394 號函令之內容，在法律上屬
    不能之給付，依民法第246 條規定，系爭買賣契約應為無效
    。
  (三)系爭買賣契約既為無效，該無效即屬自始、當然、確定無效
    。雖原告於93年4 月6 日以存證信函向被告為解除系爭買賣
    之意思表示，亦無從發生解除契約之效力。且系爭買賣契約
    係自始無效，並非系爭買買契約第13條第3 項、第4 條所約
    定之情形，因此原告以被告有債務不履行之違約情事，依系
    爭契約書第13條第3 款、第4款之約定，提起先位之訴請求
    被告賠償違約金及遲延利息、原告配偶貸款之利息支出、委
    請律師提起訴訟之律師費，合計2,639,021 元及法定遲延利
    息，均無理由。
  (四)次按民法第247 條第1 項規定：「契約因以不能之給付為標
    的而無效者，當事人於訂約時知其不能或可得而知者，對於
    非因過失而信契約為有效致受損害之他方當事人，負賠償責
    任」。原告如欲據此主張信賴利益損害賠償，應先具備「一
    方於訂約時明知或可得而知契約無效」、「他方非因過失而
    信契約有效」與「他方因此一信賴而受有損害」等3 個構成
    要件。因被告僅是家庭主婦，長年將系爭房地之權狀放在銀
    行保險箱中，雖印象中系爭房地坪數應為34坪多，然因信賴
    參加人甲○○所製作不動產說明書中產權調查表所載之31.8
    7 坪，復因建物登記謄本上所記載的單位為「平方公尺」，
    非以被告印象中之單位「坪」為登記，未進一步思及地下室
    （即30646 建號）擁有應有部分所有權之情事。嗣兩造約定
    於92年10月24日用印備證時，被告取出系爭房地之所有權狀
    ，經計算後，始發覺系爭買賣契約之坪數並未包括30646 建
    號被告應有部分25分之1 ，而導致系爭買賣契約有無效之情
    事，故被告於訂約當時，實非明知或可得而知系爭買賣契約
    有無效之情事。反觀，原告透過永慶公司之經紀人即訴外人
    劉一緯購買系爭房地，劉一緯於簽約前從未要求被告提出所
    有權狀亦未確實踐行產權調查程序，且劉一緯之住處位於系
    爭房地之樓上，對系爭公寓有地下層一事知之甚詳，況依土
    地登記規則之規定，在公寓大廈有地下層之情形，不論其為
    共用部分，或因使用上及構造上之獨立性而得成為專有部分
    ，皆應注意該地下層是否具有另編建號之情形，劉一緯既為
    專業之仲介經紀人，自應相當熟悉相關之土地法令，在明知
    有地下室之情況下，竟未詳加查證，致未發現不動產說明書
    未記載被告名下30646 建號應有部分25分之1 產權之情事，
    實可歸責原告經紀人之趨近故意或重大過失所致，類推適用
    民法第224 條規定，原告代理人之故意過失亦應視為原告之
    故意過失，原告即有因過失而信本買賣契約為有效之情事。
    又按契約因出賣人以不能之給付為標的而歸無效者，買受人
    所得請求賠償之範圍，依民法第247 條第1 項自以因信賴契
    約有效所受之損害為限，此即所謂消極的契約利益，亦稱之
    為信賴利益；例如訂約費用、準備履行所需費用或另失訂約
    機會之損害等是。至於積極的契約利益，及因契約履行所得
    之利益，尚不在得為請求賠償之列。換言之，所謂信賴利益
    損害賠償，應以因信賴契約有效所受之損害為限，如訂約費
    用與準備履行所需費用即為當事人之所受損害，而另行訂約
    機會之喪失即為當事人之所失利益。原告備位之訴主張賠償
    違約金及遲延利息、原告配偶貸款之利息支出、委請律師提
    起訴訟之律師費，均非信賴利益之範圍。另原告主張為履行
    系爭買賣給付系爭價金之義務，於92年10月7 日以其配偶廖
    朝聖之名義向台灣土地銀行辦理消費貸款2,000,000 元，故
    受有利息之損失云云。依原告所提借據及授信約定書之內容
    觀之，借款人既為原告配偶廖朝聖，自應由其負擔利息，原
    告並未有任何利息之支出，何有利息之損失。且該貸款日期
    晚於原告交在92年10月1 日所給付之定金200,000 元，足見
    前揭消費貸款之用途應與本件毫不相涉，原告此部份主張，
    純係臨訟杜撰之辭。又原告縱有支出律師費用，亦與系爭買
    賣契約之無效無相當因果關係，且該費用亦非屬本件之訂約
    費用與準備履行所必需費用，自非原告所得請求填補之損害
    。又契約因以不能之給付為標的而無效者，履行利益即屬無
    從發生。原告所主張之違約金及因被告違約所得請求之遲延
    利息，皆屬於履行利益之範疇，自非原告所得請求填補之損
    害。因此，原告備位之訴亦無理由等語，並聲明：(一)、駁回
    原告之訴。(二)、如受不利之判決，願供擔保請准宣告免為假
    執行。
三、參加人永慶房屋及甲○○則均以：被告委由參加人永慶公司
    銷售系爭房地時，並未告知參加人尚有30646 建號應有部分
    之所有權，僅表示地下室之現況為單獨使用，無產權。而30
    646 建號雖為獨立產權之建號，但依公寓大廈管理條例來看
    ，公共部分應隨主建物移轉，30646 號應隨同主建物即3062
    6 建號移轉，並無被告所主張之不能給付之情形。且被告從
    委託銷售、現場看屋、簽訂系爭買賣時，均有將系爭房地和
    30646 建號全部處分之意，僅是忘記地下室另有30646 應有
    部分所有權，故未在記明在系爭買賣契約書上而已，但其買
    賣之真意應包括30646 建號應有部分之買賣等語。
四、兩造不爭執之事實：
  (一)交通銀行南東分行函覆關於被告交易備償專戶之情形。
  (二)原告提出之台灣土地銀行消費借款收據、變動利率表形式上
    被告不爭執。
  (三)被證9至被證12律師函之內容，原告形式上不爭執。
  (四)被告有跟永慶公司簽立專任委託銷售契約書，原告不爭執。
  (五)台北市士林地政事務所93年9 月22日以北市士地一字第0933
    1543000 號函覆之內容，形式上兩造不爭執。
  (六)被證18價金履約保證聲請書是兩造簽立的，形式上兩造不爭
    執。
  (七)原告提出之收款紀錄書、電匯聲請書，形式上被告不爭執。
  (八)參加人甲○○提出之證物1 現場圖、證物2 現況說明書，兩
    造均不爭執。
  (九)原告提出於93年10月19日提出之證物1 書信及信封，被告不
    爭執。
  (十)原告提出的93年12月2 日之存證信函、律師函，被告不爭執
    。
五、得心證之理由：
兩造經本院協商兩造爭執點如下：(一)系爭買賣契約有無包含0000
000 建號應有部分？(二)系爭買賣契約之法律效果？(三)原告解除買
賣的效力為何？(四)原告請求損害賠償金額如何計算？茲分別敘述
如下：
  (一)依系爭買賣契約第1 條不動產標示及買賣權利範圍之約定，
    並無任何記載30646 建號應有部分25分之1 為系爭買賣標的
    之內容。雖兩造另在系爭買賣契約第2 條約定占用範圍包括
    地下室，充其量亦僅表示系爭買賣之標的包括地下室之使用
    權而已，並不足推論兩造於訂約當時對於30646 建號應有部
    分所有權亦有依系爭買賣契約移轉之合意。至於原告另主張
    30646 建號應有部分與30626 建號部分具有使用上之依存性
    ，又同屬被告所有，應有民法第68條第1 項規定「主物之買
    賣及於從物之適用」，系爭買賣契約之效力應及於30646 建
    號之應有部分，以及參加人主張30646 屬公共部分，應隨同
    主建物即30626 一併移轉云云。經查，30646 建號及30626
    建號均是以專有部分辦竣登記，30646 建號並非30626 建號
    之共用部分或從物，自無應隨同移轉或是適用民法第68條第
    1 項規定，因此，原告及參加人此部份主張，容有誤會法律
    之規定，不足採信。堪認系爭買賣契約並無包含30646 建號
    應有部分25分之1 。
  (二)按「公寓大廈管理條例第4 條第2 項規定：「專有部分不得
    與其所屬建築物共有部分之應有部分及其基地所有權或地上
    權之應有部分分離而為移轉或設定負擔。」、「公寓大廈專
    有部分之移轉，原所有權人於該建物僅有一專有部分者，於
    全部移轉時，其基地所有權或地上權之應有部分須隨同移轉
    ，其有數專有部分者，或同一專有部分，於部分移轉時，其
    移轉應有部分之多寡，由當事人自行約定，惟不得約定為零
    或全部。」公寓大廈管理條例第4 條第2 項規定及內政部85
    年2 月5 日台內地字第8578394 號函可以參照。查本件被告
    擁有2 個專有部分（即30626 建號及30646 建號應有部分）
    已如前述，被告僅有1 個基地（即57地號）之應有部分，系
    爭買賣契就其中1 個專有部分即30626 建號及基地所有權57
    地號應有部分全部約定為買賣之標的，將使被告留下30646
    號建號應有部分單獨移轉時，其對應之第57地號土地持分約
    定為零之情形發生；亦使30626 建號為移轉時，其對應之57
    地號土地應有部分約定為被告所有全部之情形發生。因此系
    爭買賣契約之約定顯已違反公寓大廈管理條例第4 條第2 項
    及內政部85年2 月5 日台內地字第8578394 號函令之規定，
    系爭買賣契約所約定之給付，因違反強制規定，在法律上自
    屬以不能之給付為契約之標的，依民法第246 條規定，系爭
    買賣契約應為無效。至於原告另主張系爭買賣於辦理移轉登
    記時，可由原告保留57地號土地應有部分之一小部分予被告
    ，則系爭買賣契約即非無效云云，因非系爭買賣契約約定之
    事項，原告此部份主張亦無依據。
  (三)系爭買賣契約既屬無效，則被告自再依系爭買賣契約約履行
    之義務，因此，原告先於92年11月12日以存證信函通知被告
    限期履約未果後，再於93年4 月6 日以存證信函通知解除系
    爭買賣契約，尚無從發生解除契約之效力。從而，原告以被
    告有債務不履行違約之情事，依系爭契約書第13條第3 款及
    第4 款之約定，提起先位之訴請求被告賠償違約金及遲延利
    息、原告配偶貸款之利息支出、委請律師提起訴訟之律師費
    ，合計2,639,021 元及法定遲延利息，即無理由，應予駁回
    。
  (四)原告備位之訴請求系爭買賣契約因以不能之給付為標的而無
    效之損害賠償金額如何計算：
  (1)按民法第247 條第1 項規定：「契約因以不能之給付為標的
    而無效者，當事人於訂約時知其不能或可得而知者，對於非
    因過失而信契約為有效致受損害之他方當事人，負賠償責任
    」。亦即賠償責任之成立須具備：契約之所以無效係因以不
    能之給付為標的；賠償權利人須非因過失而信契約為有效而
    受有損害；賠償義務人須於訂約時明知其不能或可得而知者
    等要件。
  (2)依系爭買賣契約書第14條第4 項之約定：「乙方（即被告）
    於簽約時，應將本件買賣不動產之所有權狀交付永慶房屋指
    定代書，並據以辦理相關事宜。‧‧」，被告有交付所有權
    狀之義務，且參酌被告為系爭房地及30646 建號應有部分之
    所有人，自不諉為不知對於30646 建號應有部分擁有所有權
    ，而系爭買賣契約，因被告漏未告知原告尚有30646 之應有
    部分所有權，導致系爭買賣契約因而自始無效，自可認定被
    告於訂約時有可得而知買賣契約會因此無效之情形。
  (3)原告因信賴系爭房地之所有權人即被告於系爭買賣契約上之
    記載，而與被告簽立買賣契約書，因被告漏未告知正確之資
    訊，導致系爭買賣契約自始無效，實堪認原告係非因過失而
    誤以為系爭買賣契約為有效。至於被告另主張原告之經紀人
    劉一緯於簽約前從未要求被告提出所有權狀，且劉一緯就居
    行產權調查程序，其趨近故意或重大過失行為，應認為原告
    亦有故意或重大過失之情形云云。然查，系爭買賣契約書第
    14條第4 項係約定，被告於簽約時，即應將所有權狀交付永
    慶房屋指定代書，並非經原告經紀人要求始須提出。且買賣
    雙方本須有互信之基礎，如所有權人於系爭買賣契約已表明
    地下室（即30646 建號）確實無產權，則又何須再花費時間
    調查？身為30646 建號之區分所有權人於訂約時既不知有產
    權情形，又如何要求非所有權之人應知悉或須事先進行調查
    ？因此，被告辯稱原告經紀人有故意或重大過失訂立無效之
    系爭買賣契約，進而推論原告亦有故意或重大過失，均不足
    採信。
  (4)次按依民法第247 條第1 項所得請求賠償之範圍，以因信賴
    契約有效所受之損害為限，此即所謂消極的契約利益，亦稱
    之為信賴利益。例如訂約費用、準備履行所需費用或另失訂
    約機會之損害等是。至於積極的契約利益，即因契約履行所
    得之利益，尚不在得為請求賠償之列。最高法院51年台上字
    第2101號判例可以參照。又當事人主張有利於己之事實者，
    就其事實有舉證責任，民事訴訟法第277 條前段定有明文。
    查原告備位之訴主張被告應賠償1 倍違約金及遲延利息、委
    請律師提起訴訟之律師費，均非原告因信賴無效之法律行為
    ，誤以為有效所受之損害範圍，自不能請求。另原告主張為
    履行系爭買賣給付價金之義務，於92年10月7 日以其配偶廖
    朝聖之名義向台灣土地銀行辦理消費貸款2,000,000 元，故
    受有已支出之利息損失及預計將來之損失共456,100 元云云
    。按原告如因信賴無效之法律行為為有效，向銀行融通資金
    而支付利息，固屬信賴利益之損害，惟被告已否認該貸款與
    系爭買賣價金有何關聯，並否認原告有因此受有利息之損害
    ，而依原告所提借據及授信約定書之內容觀之，借款人既為
    原告配偶廖朝聖，並無證據證明原告受有或將受前開利息之
    損害。從而，原告備位之訴所主張之違約金及遲延利息、原
    告配偶支付貸款之利息支出、委請律師提起訴訟之律師費，
    合計2,639,021 元及法定遲延利息，亦無理由。
六、綜上所述，系爭買賣契約既為無效，原告依系爭買賣契約書
    第13條第3 款、第4 款之約定提起先位之訴請求被告給付債
    務不履行之損害賠償及法定遲延利息，並無依據；且原告未
    舉證證明因信賴契約有效所受之損害為何，則其備位之訴請
    求違約金及遲延利息、原告配偶支付貸款之利息支出、委請
    律師提起訴訟之律師費等及法定遲延利息，亦乏依據，均應
    以駁回。原告之訴既經駁回，其假執行之聲請已失所附麗，
    應併予駁回之。
七、本件為判決基礎之事證已臻明確，兩造其餘攻擊防禦及立證
    方法，核於判決結果不生影響，毋庸一一論述，附此敘明。
八、據上論結，本件原告之訴為無理由，依民事訴訟法第78條，
    判決如主文。
中　　華　　民　　國　　94　　年　　6 　　月　　15　　日
                  民事第二庭  法  官  林政佑
以上正本證明與原本無異。
如對本判決上訴須於判決送達後20日內向本院提出上訴狀。
中　　華　　民　　國　　94　　年　　6 　　月　　17　　日
                              書記官  楊錫芬
